臺灣板橋地方法院刑事判決　　　　　　　 96年度訴更字第7號
公　訴　人　臺灣板橋地方法院檢察署檢察官
被　　　告　甲○○
　　　　　　　　　　（現另案於臺灣臺北監獄臺北分監執行）
上列被告因違反毒品危害防制條例案件，經檢察官提起公訴（96
年度毒偵字第2410號、第2613號），檢察官不服本院96年度訴字
第1686號，中華民國96年5 月28日第一審判決，提起上訴，嗣經
臺灣高等法院發回更審，本院判決如后：
    主  文
本件免訴。
    理  由
一、公訴意旨略稱：被告甲○○（原名謝旺達）曾因違反懲治盜
    匪條例案件，經法院判處有期徒刑3 年、緩刑4 年確定。於
    緩刑期內因違反麻醉藥品管理條例案件，經法院先後判處有
    期徒刑6 月及2 年8 月確定，前開緩刑宣告因而撤銷，又因
    違反麻醉藥品管理條例案件，經法院判處有期徒刑8 月確定
    ，上開罪刑於民國86年2 月4 日入監執行，歷經假釋及撤銷
    假釋再度入監執行，於94年6 月4 日縮刑期滿執行完畢。另
    因施用第二級毒品安非他命案件，經觀察、勒戒後，認有繼
    續施用毒品之傾向，經依本院90年度毒聲字第4517號裁定令
    入戒治處所施以強制戒治，於91年11月13日停止戒治付保護
    管束期滿執行完畢，並經臺灣板橋地方法院檢察署檢察官於
    92 年1月7 日以92年度戒毒偵字第4 號案件為不起訴處分確
    定；再因施用第一、二級毒品案件，經同署檢察官以95年度
    毒偵字第6291號提起公訴，復經本院於96年1 月8 日，以95
    年度訴字第2901號判處應執行有期徒刑1 年4 月確定。詎甲
    ○○仍不知悔改，亦未能戒除毒癮，於前揭強制戒治執行完
    畢釋放後5 年內，復基於施用第一級毒品海洛因（下稱海洛
    因）及第二級毒品甲基安非他命（下稱甲基安非他命）之犯
    意，先後於96年1 月26日、96年2 月3 日為警採尿前各回溯
    26 及96 小時內之某時許，在不詳處所，分別施用海洛因及
    甲基安非他命各兩次，嗣於96年1 月26日7 時許，為警持搜
    索票在甲○○位於臺北縣板橋市○○路○ 段365 巷15號2 樓
    住處執行搜索，並當場扣得安非他命施用器具乙組；另於96
    年2 月3 日13時30分許，為警在臺北縣三重市○○○路與新
    興街口查獲，經警採集其尿液檢體送請鑑驗後，結果呈甲基
    安非他命類及鴉片類陽性反應，始悉上情。因認被告涉犯毒
    品危害防制條例第10條第1 項之施用第一級毒品罪嫌及同條
    例第10條第2 項之施用第二級毒品罪嫌云云。
二、按案件曾經判決確定者，應諭知免訴之判決，並得不經言詞
    辯論為之，刑事訴訟法第302 條第1 款、第307 條定有明文
    。又法院對犯罪事實既已為實體審理，並為有罪、無罪之判
    決，縱該實體判決係就未經起訴之犯罪為審判，為維護法之
    安定性，避免被告承受雙重審判之不利益，基於一事不再理
    之原則，仍應認該實體判決具有既判力（參照最高法院29年
    上字第2150號判例意旨，另可參學者黃東熊、吳景芳著，刑
    事訴訟法論，2002年9 月修訂五版，頁487） 。
三、經查，被告甲○○基於施用第一級毒品海洛因之包括犯意，
    自95年12月29日起至96年2 月3 日13時許止，多次在臺北縣
    板橋市○○路○ 段365 巷15號2 樓等地，以將海洛因稀釋後
    ，再以針筒注射入體內之方式施用海洛因。另基於施用第二
    級毒品甲基安非他命之包括犯意，亦自95年12月28日起至96
    年2 月3 日13時止，多次在上址，以將甲基安非他命放置在
    吸食器中，在其下以火燒烤，使生煙霧，再吸其煙霧之方式
    施用甲基安非他命。嗣分別於(一)95年12月30日21時30分許，
    在上址為警查獲，扣得其所有供施用之第一級毒品海洛因一
    包（淨重零點五九公克）、注射針筒一支。(二)96年1 月26日
    7 時許，在上址為警持搜索票搜索，扣得其所有供施用第二
    級毒品之吸食器一組。(三)96年2 月3 日13時30分許，在臺北
    縣三重市○○○路、新興街口為警查獲等情，業經本院96年
    度訴字第750 號案以被告係犯施用第一級毒品之包括一罪及
    施用第二級毒品之包括一罪，分別判處有期徒刑九月、六月
    ，並定應執行有期徒刑一年，嗣經被告提起上訴，惟經臺灣
    高等法院以96年度上訴字第2665號案審理時，被告於96年8
    月30日撤回上訴而確定，有本院96年度訴字第750 號刑事判
    決正本影本及臺灣高等法院被告前案紀錄表各一份可佐，並
    經本院調取前揭案卷核閱無訛。則依本院96年度訴字第2665
    號刑事判決事實欄所載被告犯罪時間及經警查獲之地點，本
    件被告之犯罪事實，顯經該確定之刑事判決判處有罪在案，
    雖於本院96年度訴字第750 號案，檢察官並未就被告於95年
    12月30日起至96年2 月3 日止之施用第一級毒品、第二級毒
    品犯行起訴，該刑事判決以該等犯行與起訴部分屬包括一罪
    而併予審究（參照本院96年度訴字第750 號刑事判決論罪欄
    所載），依最高法院96年度刑事庭會議決議所揭櫫：「依刑
    法第五十六條修正理由之說明，謂『對繼續犯同一罪名之罪
    者，均適用連續犯之規定論處，不無鼓勵犯罪之嫌，亦使國
    家刑罰權之行使發生不合理之現象。』『基於連續犯原為數
    罪之本質及刑罰公平原則之考量，爰刪除有關連續犯之規定
    』等語，即係將本應各自獨立評價之數罪，回歸本來就應賦
    予複數法律效果之原貌。因此，就刑法修正施行後多次施用
    毒品之犯行，採一罪一罰，始符合立法本旨。某甲於刑法修
    正施行前連續施用毒品部分，應依刑法第二條第一項之規定
    ，適用修正前連續犯之規定論以一罪；刑法修正施行後之多
    次施用犯行，除符合接續犯之要件外，則應一罪一罰，再就
    刑法修正施行後之數罪，與修正前依連續犯規定所論之一罪
    ，數罪併罰，合併定其應執行之刑。」等意旨，該實體判決
    有就未經起訴之犯罪為審判之虞，惟為維護法之安定性，避
    免被告承受雙重審判之不利益，揆諸最高法院29年上字第
    2150號判例意旨，基於一事不再理之原則，仍應認本件被告
    犯罪事實為本院96年度訴字第750 號刑事判決確定效力所及
    ，依首揭說明，本件爰不經言詞辯論，逕為諭知免訴之判決
    。
據上論斷，應依刑事訴訟法第302 條第1 款、第307 條，判決如
主文。
中　　華　　民　　國　　96　　年　　11　　月　　27　　日
                  刑事第十四庭  審判長法　官  林海祥
                                      法  官  汪怡君
                                      法  官  許炎灶
上列正本證明與原本無異。
如不服本判決，應於判決送達後10日內敘明上訴理由，向本院提
出上訴狀（應附繕本），上訴於臺灣高等法院。
                                      書記官　陳金鳳
中　　華　　民　　國　　96　　年　　11　　月　　28　　日
